【裁判字號】    99,金,10
【裁判日期】    990630
【裁判案由】    損害賠償
【裁判全文】
臺灣臺中地方法院民事判決  99年度金字第10號
原      告  中央存款保險股份有限公司
法定代理人  甲○○
訴訟代理人  黃仕勳律師
被      告  乙○○
上列當事人間損害賠償事件，本院於民國99年6月9日言詞辯論終
結，判決如下：
    主    文
被告應給付行政院金融重建基金新台幣壹仟零參拾玖萬貳仟零陸
拾肆元，及自民國99年5月23日起至清償日止，按年息百分之五
計算之利息，並由原告代為受領。
訴訟費用由被告負擔。
本判決得假執行。
    事實及理由
壹、程序部分：本件被告受合法通知，未於言詞辯論期日到場，
    經原告依民事訴訟法第385條聲請一造辯論判決，核無民事
    訴訟法第386 條所列各款情形，爰依原告之聲請，由其一造
    辯論而為判決。
貳、實體部分：
一、原告主張：
（一）依行政院金融重建基金設置及管理條例（以下簡稱管理條
      例）第17條規定行政院金融重建基金於賠付後，於賠付範
      圍內取得該金機構對其負責人、職員，因委任或僱傭契約
      所生債務不履行損害賠償請求權或侵權行為損害賠償請求
      權，與其職務保證人、保證保人及共同侵權行為之損害賠
      償請求權；同條第2項：存保公司得於本基金授與訴訟實
      施權後，以自己名義對前項所列應負賠償責任之人提起民
      事訴訟；本訴外人寶華商業銀因經營不善由原告受行政院
      金融重建基金委託辦理賠付後，取得對被告之損害賠請求
      權，是原告自得提起本件訴，合先敘明。
（二）按受僱人供給勞務，應服從僱用人之指示，並應盡善良管
      理人之注意。蓋以僱傭契約為有償契約，受僱人既受有報
      酬，其未盡善良管理人之注意義務者，即為有抽象過失，
      如因而致損害於僱用人者，解釋上仍應負債務不履行責任
      。次按民法第227條規定，因可歸責於債務人之事由，致
      為不完全給付者，債權人得依關於給付遲延或給付不能之
      規定行使其權利。因不完全給付而生前項以外之損害者，
      即所謂加害給付之情形，債權人並得請求賠償。
（三）查被告原任職訴外人寶華商業銀行股份有限公司（原名為
      泛亞商業銀行股份有限公司，以下簡稱為寶華商銀）太平
      分行及南屯分行高級襄理代理副理職務期間，利用為寶華
      商銀太平分行及南屯分行招攬定期存款業務之名義，負責
      該分行存、放款業務，於89年間，向訴外人蕭麗歡、邱秀
      霞、謝仁芳、楊錦還等謊稱銀行授權給副理招攬客戶的利
      率比較優惠，由其代為辦理之定期存款可取得最優惠之定
      存利率，蕭麗歡、邱秀霞、謝仁芳、楊錦還等不疑有他，
      遂同意之，而依被告指示，交付現金或匯款予被告於寶華
      商銀辦理定期存款而受被告連續詐騙多年，被告事後自首
      犯罪，遭判刑確定。而蕭麗歡、邱秀霞、謝仁芳、楊錦還
      等人事後依民法第184條、188條第1項侵權行為損害賠償
      請求權請求被告及寶華商銀連帶賠償，經判決被告與寶華
      商銀應依序連帶給付蕭麗歡448萬元、邱秀霞255萬5000元
      、謝仁芳56萬元、楊錦還37萬8000元及各自起訴狀繕本送
      達翌日起，至清償日止，按年息百之五計算之利息。行政
      院金融重建基金依確定判決計算至98年3月12日及訴訟費
      用，於當日計賠付蕭麗歡583萬92 37元、邱秀霞332萬986
      3元、謝仁芳73萬零2元、楊錦還49萬3062元，合計賠付10
      39萬2064元。被告利用其先後擔任寶華商銀太平分行、南
      屯分行代理副理之職，負責寶華商銀太平分行、南屯分行
      存、放款業務，竟利用任職職務之身份，向蕭麗歡、邱秀
      霞、謝仁芳、楊錦還詐騙財物，違背委任職務而使寶華商
      銀因僱佣人身份與被告一同對蕭麗歡、邱秀霞、謝仁芳、
      楊錦還負連帶賠償責任，今原告在受重行政院建基金委託
      辦理接管及處理寶華商銀賠付手續後，自得由行政院重建
      建基金之授權，就被告違背契約債務不履行及侵權行為致
      寶華商銀所受前開損失，爰請求被告賠償，並請鈞院擇一
      為原告有利之判決等語。並聲明：被告應給付行政院金融
      重建基金1039萬2064元，及自本起訴狀繕本送達被告之翌
      日（即9 9年5月23日）起，至清償日止，按年息百分之五
      計算之利息，並由原告代為受領。並陳明：請准宣告免供
      擔保得假執行。
二、被告經合法通知，未到庭且未提出書狀為任何聲明及陳述。
三、得心證之理由：
（一）原告主張之上開事實，業據其提出訴訟實施權授權書、讓
      與承受合約、本院91年度重訴字第565號民事判決一份、
      台灣高等法院台中分院97年度重上更（二）字第4號民事
       判決一份、最高法院97年度台上字第2690號裁定一份、
      蕭麗歡、邱秀霞、謝仁芳、楊錦還領據四份為證，且經本
      院調閱上開案號卷宗及台灣高等法院台中分院92年度上易
      字第488號刑事判決一份，查核屬實，被告經合法通知，
      未到庭且未提出書狀為任何聲明及陳述，堪信原告之主張
      為真實。
（二）按行政院金融重建基金設置及管理條例第17條規定：「本
      基金依本條例規定辦理賠付後，在其賠付之限度內，取得
      該金融機構對其負責人、職員因委任或僱傭契約所生之債
      務不履行損害賠償請求權或侵權行為損害賠償請求權，與
      其職務保證人、保證保險人及共同侵權行為人之損害賠償
      請求權（第1項）。存保公司得於本基金授與訴訟實施權
      後，以自己之名義，對前項所列應負賠償責任之人提起民
      事訴訟或聲請擔當訴訟（第2項）。存保公司依前項規定
      起訴訟時，暫免繳納裁判費；其聲請假扣押、假處分或假
      執行時，得免提供擔保（第3項）。」故依法原告就行政
      院金融重建基金所賠付之金額，自得代行政院金融重建基
      金對被告請求償還。
（三）被告對寶華商銀本有忠誠履行職務之義務，惟被告違反契
      約利用職務之便，連續詐欺他人，致他人受損，並使寶華
      商行負連帶賠償責任而受損，被告詐欺犯行經台灣高等法
      院台中分院92年度上易字第488號刑事判決確定在案，有
      該刑事判決可參，被告對原告自應負債務不履行之損害賠
      償責任。又按債務不履行之行為，與侵權行為之性質不同
      ，應於在受催告未為履行時，負賠償因遲延所生損害之責
      任，無民法第197條第1項所定短期時效之適用（最高法院
      49年台上字第144號判例意旨可資參照）。再按委任契約
      義務之違反與侵權行為不法侵害他人之權利，二者要件究
      有不同，倘二請求權併存，即認其應相互影響而適用短期
      時效，對於權利人之保障，顯有不足，亦非立法之本旨。
      是該二請求權競合時，應認債權人不妨擇一行使為當，亦
      即除合於侵權行為，得行使損害賠償請求權外，其基本之
      法律關係，乃為委任契約返還處理事務所收取金錢之請求
      權，上訴人雖主張損害賠償之請求權消滅時效已完成，而
      基於委任契約所生之上開請求權，顯未逾民法第125條之
      時效期間（最高法院52年度台上字第188號判例意旨可資
      參照）。本件被告其上開行為違反僱傭契約所應盡之善良
      管理人注意義務，自應負不完全給付債務不履行之責，是
      原告主張被告應負債務不履行損害賠償責任，自屬有據。
（四）本件原告依債務不履行之規定請求損害賠償，本院認有理
      由，已如上述，是其另主張依民法第188條第3項侵權行為
      損害賠償請求權之法律關係，即無庸論述。
四、從而，原告依前述行政院金融重建基金設置及管理條例第17
    條之規定，起訴請求被告應給付行政院金融重建基金1039萬
    2064元，及自本起訴狀繕本送達被告之翌日（即9 9年5月23
    日）起，至清償日止，按年息百分之五計算之利息，並由原
    告代為受領，為有理由，應予准許。
五、本件原告請求既有理由，則依行政院金融重建基金設置及管
    理條例第17條第3項之規定，原告勝訴部分，得免供擔保為
    假執行。
六、本件事證已臻明確，兩造其餘陳述及主張，核與本件判決結
    果無影響，爰不一一論述，附此敘明。
參、訴訟費用負擔之依據：民事訴訟法第78條。
中    華    民    國    99    年    6    月    30    日
                  民事第四庭    法  官  王金洲
正本係照原本作成。
如對本判決上訴，須於判決送達後20日內向本院提出上訴狀。
中    華    民    國    99    年    6    月    30    日
                                書記官  魏愛玲

司法院資訊處製作；財團法人民間司法改革基金會備份。
